臺灣新竹地方法院民事簡易判決
111年度竹北簡字第255號
原      告  新安東京海上產物保險股份有限公司桃園分公司

法定代理人  單正寰  
訴訟代理人  許昶華  
            陳賢哲  
            張穎婕  
            李坤賢  
被      告  魏阿富  

上列當事人間請求損害賠償事件，本院於民國111年8月30日辯論
終結，判決如下：
　　主　　　文
被告應給付原告新臺幣壹拾壹萬參仟零伍拾伍元，及自民國一一
○年十二月三日起至清償日止，按年息百分之五計算之利息。
原告其餘之訴駁回。
訴訟費用由被告負擔百分之二十一，餘由原告負擔。
本判決第一項得假執行。
　　事實及理由
壹、程序方面：
　　按因侵權行為涉訟者，得由行為地之法院管轄，民事訴訟法
    第15條第1項定有明文。又所謂行為地，凡為一部實行行為
    或其一部行為結果發生之地皆屬之（最高法院56年台抗字第
    369號判例參照）。查本件事故發生地點為新竹縣湖口鄉，
    此有原告提出新竹縣政府警察局新湖分局新工派出所受理各
    類案件紀錄表在卷可憑（見本院調字卷第9頁），是被告之
    住居所地雖不在本院轄區，惟因本件事故侵權行為地係在新
    竹縣，揆之上開規定，本院對於本件訴訟自有管轄權，合先
    敘明。
貳、實體方面：
一、原告主張：
　㈠被告於民國110年3月15日下午5時25分許，駕駛車牌號碼000-
    00號聯結車（下稱肇事車輛），在新竹縣○○鄉○○路0號（長
    春人造樹脂新竹廠內）倒車時，因倒車不慎而碰撞由原告所
    承保、訴外人涂仁忠所有、並由訴外人黃盛奎駕駛之車牌號
    碼000-0000號自用小客車（下稱系爭車輛），造成系爭車輛
    車身受損，業經新竹縣政府警察局新湖分局新工派出所處理
    在案。又系爭車輛因本件事故受損後，經估價維修費用為新
    臺幣（下同）529,554元（含工資92,906元、烤漆99,488元
    、零件337,160元），業經原告依保險契約理賠保戶上開系
    爭車輛修復費用，並依保險法第53條規定取得代位求償權，
    而本件既應由被告負肇事責任，即應由其負損害賠償責任。
    為此，爰依民法第184條、191條之2、第196條、保險法第53
    條規定提起本件訴訟。
　㈡依原告保戶之敘述，本件事故之發生經過，係訴外人黃盛奎
    駕駛系爭車輛自前開工廠門口駛出時，適逢被告駕駛肇事車
    輛自系爭車輛左前方倒車，而系爭車輛自工廠駛離時遭肇事
    車輛碰撞，故被告就本件事故之發生應有倒車不當之過失。
　㈢綜上，爰聲明：
　⒈被告應給付原告529,554元，及自起訴狀繕本送達翌日起至清
    償日止，按年息百分之5計算之利息。
　⒉訴訟費用由被告負擔。
二、被告答辯略以：
　　本件事故發生當時，被告駕駛肇事車輛倒車，訴外人黃盛奎
    則係駕駛系爭車輛自工廠停車場駛離，且被告駕駛車輛於廠
    內倒車，訴外人黃盛奎則係駕車要自肇事車輛前方之縫隙鑽
    出去，故兩車均為行進當中。如事發當時系爭車輛為靜止狀
    態遭被告駕車撞及，被告對於應負全部肇事責任並無意見，
    然實際2車均為行駛狀態，故訴外人黃盛奎就本件事故之發
    生，應與有過失，而應自行負擔百分之50之過失責任等語。
三、本院之判斷：
　㈠原告主張之前揭事實，業據其提出系爭車輛之行車執照、車
    損照片、新竹縣政府警察局新湖分局新工派出所受理各類案
    件紀錄表、汽車險重大賠案工料理算明細表、估價單、零件
    認購單、統一發票、電子發票證明聯、汽車險賠款同意書等
    件為證（見本院調字卷第6至19頁），復經本院依職權向新
    竹縣政府警察局新湖分局調取本件交通事故之相關資料，經
    該局於110年11月10日以竹縣湖警交字第1103009285號函檢
    附新竹縣政府警察局新湖分局新工派出所受理各類案件紀錄
    表、照片黏貼紀錄表等件核閱無訛（見本院調字卷第24至29
    頁），而被告除抗辯原告就本件事故之發生與有過失外，就
    原告其餘之主張均未爭執，是除兩造過失責任之比例外，其
    餘堪信原告之主張為真實。
　㈡按汽車倒車時，應顯示倒車燈光或手勢後，謹慎緩慢後倒，
    並應注意其他車輛及行人，道路交通安全規則第110條第2款
    定有明文。經查，被告於事故發生當時倒車，本應注意上開
    規定，謹慎緩慢倒退，而參以被告於警詢時陳稱：「當事人
    甲○○駕駛聯結車479-KU號於上述地址倒車，當時我看路上都
    沒有車所以就開始倒車，對方駕駛自小客車AHF-7588號從工
    廠停車場駛出來，兩輛車都處於行駛中，而發生碰撞」等語
    ，訴外人黃盛奎亦於警詢時陳稱：「當事人黃盛奎駕駛自小
    客車AHF-7588號於上述地址直行準備下班出廠時，對方駕駛
    聯結車479-KU號倒車時擦撞到我，造成雙方車子受損」等語
    ，且本件事故發生時屬日間有自然光線，視線堪屬正常，佐
    以當時路面乾燥無缺陷、無障礙物等節，有前揭受理各類案
    件紀錄表、照片黏貼紀錄表在卷可稽（見本院調字卷第25至
    29頁），堪認應無不能注意之情事，然被告竟疏未注意及此
    ，未謹慎緩慢倒車，且未注意其右後方有系爭車輛自前揭工
    廠停車場駛出，並左轉欲自肇事車輛前方通過，致發生本件
    碰撞，造成系爭車輛因而受損，是被告之駕駛行為顯有過失
    ，且系爭車輛之損害與被告之過失行為間具有相當因果關係
    ，故原告依上開規定請求被告賠償損害，即屬有據。
　㈢次按因故意或過失不法侵害他人之權利者，負損害賠償責任
    ；又汽車、機車或其他非依軌道行駛之動力車輛，在使用中
    加損害於他人者，駕駛人應賠償因此所生之損害；不法毀損
    他人之物者，被害人得請求賠償其物因毀損所減少之價額，
    民法第184條第1項前段、第191條之2、第196條分別定有明
    文。又物被毀損時，被害人除得依據民法第196條請求賠償
    外，並不排除民法第213條至第215條之適用，依民法第196
    條請求賠償物被毀損所減少之價額，得以修復費用為估定之
    標準，但以必要者為限（例如：修理材料以新品換舊品，應
    予折舊），亦有最高法院77年度第9次民事庭會議決議、同
    院73年度台上字第1574號判決意旨可資參照。查被告因上開
    過失肇致本件事故，致原告所承保之系爭車輛受有損害等情
    ，已如前述，被告自應就系爭車輛之損害負賠償責任。而系
    爭車輛因本件事故受損，共計支付修理費用529,554元（含
    工資92,906元、烤漆99,488元、零件337,160元），業經原
    告提出汽車險重大賠案工料理算明細表、估價單、零件認購
    單、統一發票、電子發票證明聯（見本院調字卷第10至19頁
    ），經核上開估價單所列各修復項目與系爭車輛受損之情形
    相符，堪認確係修復系爭車輛所必要。又系爭車輛係於103
    年1月出廠，此亦有原告提出之行車執照1紙在卷可按（見本
    院調字卷第6頁），至本件事故發生時（即110年3月15日）
    已有7年3個月之使用期間，揆之前揭說明，以新品取代舊品
    而更換之零件，自應予以折舊，而依營利事業所得稅查核準
    則第95條第6款規定「依固定資產提列折舊採用定率遞減法
    者，以1年為計算單位，其使用期間未滿1年者，按實際使用
    之月數相當於全年之比例計算之，不滿1月者，以月計」，
    本院依行政院台（86）財字第52053號公布之固定資產耐用
    年數表及固定資產折舊率表，採定率遞減法計算其折舊，即
    自用小客車之耐用年數為5年，每年折舊率千分之369；其最
    後1年之折舊額，加歷年折舊累計額，其總和不得超過該資
    產成本原額之10分之9。準此，上開系爭車輛之零件費用經
    折舊後價值應為資產成本額之10分之1，即33,716元（計算
    式：337,160元÷10＝33,716元），再加計上開工資92,906元
    、烤漆99,488元因無折舊之問題，且該部分之支出係屬修復
    系爭車輛所必要之費用，準此，系爭車輛因本件事故毀損而
    減少之價額共計為226,110元（計算式：33,716元＋92,906元
    ＋99,488元＝226,110元）。
　㈣再按損害之發生或擴大，被害人與有過失者，法院得減輕賠
    償金額或免除之，民法第217條第1項定有明文。此項規定之
    目的在謀求加害人與被害人間之公平，倘受害人於事故之發
    生亦有過失時，由加害人負全部賠償責任，未免失諸過酷，
    是以賦與法院得不待當事人之主張，減輕其賠償金額或免除
    之職權。換言之，基於過失相抵之責任減輕或免除，非僅為
    抗辯之一種，亦可使請求權全部或一部為之消滅，故裁判上
    得以職權斟酌之。又所謂被害人與有過失，只須其行為為損
    害之共同原因，且其過失行為並有助成損害之發生或擴大者
    ，即屬相當，不問賠償義務人應負故意、過失或無過失責任
    ，均有該條項規定之適用（最高法院86年台上字第1178號判
    例、85年度台上字第1756號裁判意旨參照）。查按道路交通
    安全規則第94條第3項前段亦有明文：「汽車行駛時，駕駛
    人應注意車前狀況及兩車並行之間隔，並隨時採取必要之安
    全措施」等規定，而依本件事故發生當時之現場狀況，應無
    不能注意之情事，已如前述，惟事發當時訴外人黃盛奎駕駛
    系爭車輛自工廠駛出時已見被告駕駛肇事車輛進行倒車，仍
    執意在被告倒車行進間左轉欲自肇事車輛前方之縫隙通過，
    因而發生本件事故，堪認本件原告被保險人之使用人黃盛奎
    有違反前開道路交通安全規則第94條第3項前段所稱未注意
    車前狀況之過失，依上開規定，自有過失相抵法則之適用。
    是以，本院依職權權衡雙方違規情節及過失之輕重等情，認
    被告及訴外人黃盛奎過失之比例各為5成，應減輕被告賠償
    金額百分之50，被告僅須賠償百分之50，計113,055元（計
    算式：226,110元×50%＝113,055元）。
　㈤復按被保險人因保險人應負保險責任之損失發生，而對於第
    三人有損失賠償請求權者，保險人得於給付賠償金額後，代
    位行使被保險人對於第三人之請求權，保險法第53條第1項
    亦定有明文；而此項法定代位權之行使，有債權移轉之效果
    ，故於保險人給付賠償金額後，被保險人對於第三人請求權
    即移轉於保險人；又損害賠償祇應填補被害人實際損害，保
    險人代位被害人請求損害賠償時，如其損害額超過或等於保
    險人已給付之賠償金額，固得就其賠償之範圍，代位請求賠
    償，如其損害額小於保險人已給付之賠償金額，則保險人所
    得代位請求者，應祇以該損害額為限（最高法院69年度台上
    字第923號判決要旨、65年度台上字第2908號裁判參照）。
    經查，原告業依保險契約之約定賠付所承保系爭車輛之修繕
    費用等情，此有統一發票、電子發票證明聯、汽車險賠款同
    意書（見本院調字卷第17至19頁），揆諸前開說明，原告自
    得代位被保險人行使對被告之損害賠償請求權。惟原告固依
    其與被保險人間之保險契約約定，賠付被保險人529,554元
    ，然本件被保險人所得請求之損害賠償既為113,055元，揆
    諸前開說明，原告所得代位請求被保險人之損害賠償額即應
    以113,055元為限，逾此範圍之請求，則屬無據，不予准許
    。
　㈥末按遲延之債務，以支付金錢為標的者，債權人得請求依法
    定利率計算之遲延利息；給付無確定期限者，債務人於債權
    人得請求給付時，經其催告而未為給付，自受催告時起，負
    遲延責任，其經債權人起訴而送達訴狀，或依督促程序送達
    支付命令，或為其他相類之行為者，與催告有同一之效力；
    應付利息之債務，其利率未經約定，亦無法律可據者，週年
    利率為百分之5，民法第233條第1項本文、第229條第2項、
    第203條分別定有明文。經查，原告依侵權行為及保險代位
    法律關係請求被告賠償損害，並未約定期限給付，復未經催
    告，而係經原告起訴而為訴訟程序，是原告請求自起訴狀繕
    本送達之翌日即110年12月3日（見本院調字卷第34頁）起至
    清償日止，按年息百分之5計算之利息，為有理由，應予准
    許。
四、綜上所述，原告依侵權行為及保險代位法律關係，請求被告
    給付113,055元，及自110年12月3日起至清償日止，按年息
    百分之5計算之利息，為有理由，應予准許；逾此範圍之請
    求，為無理由，應予駁回。
五、本件係依民事訴訟法第427條第2項第11款適用簡易訴訟程序
    所為被告一部敗訴之判決，應依同法第389條第1項第3款規
    定，就原告勝訴部分，依職權宣告假執行。
六、據上論結，本件原告之訴為一部有理由，一部無理由，依民
    事訴訟法第436條第2項、第79條、第389條第1項第3款，判
    決如主文。
中　　華　　民　　國　　111 　年　　9 　　月　　13　　日
                　竹北簡易庭　法　  官　蔡欣怡
以上正本係照原本作成。　　　　　　　　　　
如對本判決上訴，須於判決送達後20日內向本院提出上訴狀。
如委任律師提起上訴者，應一併繳納上訴審裁判費。
中　　華　　民　　國　　111 　年　　9 　　月　　15　　日
                              書 記 官  吳雅真